---
title: 'Tarea 1: RMarkdown'
author: "Federico Molina Magne"
date: "Lunes 1 de Octubre"
output:
  pdf_document: 
    number_sections: yes
    toc: yes
geometry: margin=3cm
lang: es
fontsize: 12pt
---
 
\newpage
```{r setup, include=FALSE, warning=FALSE}
knitr::opts_chunk$set(
	echo = TRUE,
	message = FALSE,
	warning = FALSE,
	results = 'hide'
)
library(dplyr)
library(tidyr)
library(ggplot2)
library(skimr)
library(tidyverse)
library(reshape2)
library(forcats)
library(readr)
library(Rcpp)
```

```{r}
data <- read.delim("datos_rna.txt", stringsAsFactors = FALSE)
str(data)
#data2 <-readr::read_delim("datos_rna.txt", delim = "\t")
```

# Ejercicio 1

```{r}
data.tidy <- data %>% 
  gather(., "cod", "valor", 2:ncol(.)) %>%
  separate(data=. , col = cod, into = c("rep","geno","alelo")) %>%
  separate(data = . , col = rep, sep = 3, into = c("REP","rep")) %>% select(.,-REP) %>%
  spread(data=., alelo, valor)
data.tidy$geno[data.tidy$geno==c("B","BM","M","MB")] <- c("B73","B73xMo17","Mo17","Mo17xB73")
data.tidy[,4:6] <- lapply(data.tidy[,4:6], as.numeric) #podría usar purrr
data.tidy[2:3] <- lapply(data.tidy[,2:3], as.factor) 
str(data.tidy) #Perfeito
#Obs: Los pen-últimos dos pasos se pueden combinar en uno solo.
```

Los datos del gráfico tienen el mismo formato a la tabla que se presenta en la propuesta de la tarea 3, sin embargo, existe una variación, ya que, los genotipos llamados B73xMo17 y Mo17xB73 no son diferenciados, ambos son etiquetados como B73xMo17. La otra opción era filtrar Mo17xB73 del gráfico pero no parece ser la opción de la imagen, dada la cantidad de puntos. En cualquier caso el resultado del gráfico no cambia, se observa que los genotipos B73 muestran incorrelación lineal para las expresiones génicas de alelos B y M (ambas en logs). Lo mismo sucede para los genotipos Mo17. Por otro lado, para los genotipos B73xMo17 se observa una marcada correlación lineal  para las expresiones génicas de alelos B y M (en logs).

```{r}
data.plot <- data.tidy
data.plot[,3] <- as.character(data.plot[,3])
data.plot$geno[data.plot$geno=="Mo17xB73"] <- "B73xMo17"
data.plot[,3] <- as.factor(data.plot[,3])
```

```{r}
data.plot %>% ggplot(., aes(x=log(m+1),y=log(b+1), color = geno)) +
  geom_point(alpha=1/6) +
  facet_wrap(~rep) +
  geom_abline(slope=1, intercept=0, size = 1.5) +
  # scale_x_log10() +
  # scale_y_log10() +
  labs(x = "Expresión génica de alelo M (en logs)", y = "Expresión génica de alelo B (en logs)") +
  theme_bw() +
  scale_color_manual(values = c("green4","orangered2","purple4"))
```

# Ejercicio 2
  
```{r}
compara <- function(x, y) {
  m <- length(x)
  n <- length(y)
  # calculo el estadistico de la prueba
  sp <- sqrt(((m-1)*sd(x)^2 + (n-1)*sd(y)^2) / (m+n-2))
  tstat <- (mean(x) - mean(y)) / (sp*sqrt(1/m + 1/n))
  # calculo el p-valor
  2*(1 - pt( abs(tstat), df = n+m-2) )
  #el valor t es 8.743106
}
Rcpp::sourceCpp("test_medias.cpp")
```

### a)
```{r}
BM <- data.tidy %>% filter(geno=="B73xMo17",GeneID == "AC155377.1_FG001") %>% select(b,m,GeneID)
compara(BM$b,BM$m) 
t.test(BM$b,BM$m)$p.value 
test_medias(BM$b,BM$m) 
```

```{r}
BM0 <- data.tidy %>% filter(GeneID == "AC155377.1_FG001")
compara(BM$b,BM$m) 
t.test(BM$b,BM$m)$p.value 
test_medias(BM$b,BM$m) 
```

# b
```{r}
a <- microbenchmark::microbenchmark(
  compara = compara(BM$b,BM$m),
  'R base' = t.test(BM$b,BM$m)$p.value,
  Rcpp = test_medias(BM$b,BM$m),
  times=10000L
)
```
 
```{r}
a %>% ggplot(., aes(y=time, x = expr, col = expr)) +
  geom_boxplot() +
  scale_y_log10() +
  labs(x = "", y = "Tiempo (en logs)", col = "Funciones test de medias") +
  theme(legend.position = "bottom")
```
 
  
# c
  # Explicar las diferencias en cada corrida debido a procesamieno interno de la pc

# d
# d. Pensando en la comparación entre alelos para un sólo gen (ejemplo
# el ‘AC155377.1_FG001’), cuál es el problema más grave de hacer la
# prueba t.test()?
    # El problema es que son solo 4 casos. Por lo tanto, la prueba pierde potencia? significatividad?

### Ejercicio 3
# ¿Cuál es la probabilidad de concluir que hay
# al menos un gen en que las medias son distintas (es decir, rechazar H0
#                                                  con alpha = .05) ?
BM3 <- data.tidy %>% filter(geno=="B73xMo17") 
compara(BM3$b,BM3$m)
t.test(BM3$b,BM3$m)
test_medias(BM3$b,BM3$m)
# No esta el cero en el intervalo. P value es cero.
# Por defecto alpha es 0.05
  # No se rechaza H0 con alpha = 0.05. La probabilidad es prácticamente uno?
  # Prob(x>1)
BM3 <- data.tidy %>% filter(geno=="B73xMo17") # %>% group_by(GeneID) %>% summarise(test = t.test)

compara(BM3$b,BM3$m)
t.test(BM3$b,BM3$m)
test_medias(BM3$b,BM3$m)


# b. Asumiendo que: para todos los genes, las medias de m y b son exactamente
# iguales (H0g cierta), y que la expresión de cada gen es
# independiente del resto. ¿En cuantos genes se espera concluir, erróneamente,
# que la diferencia es significativa con alpha = .05?

#   c. Para cada gen, calcula un valor-p para la prueba que compara las medias
# de cada alelo, utiliza la expresión transformada en logaritmos (puedes
# sumar el valor 1 para asegurarte que siempre existe la transformación).
BM3 <- BM3 %>% mutate(logm = log(1+.$m),
                      logb = log(1+.$b))
# Con broom 
BM3 %>% group_by(GeneID) %>% dplyr::do(broom::tidy(t.test(log(.$b+1),log(.$m+1), data=.)))
# R base
lista <- split(BM3, BM3$GeneID,drop=FALSE) 
output <- vector("list", length = length(lista))
output <- lapply(1:length(lista),function (x) output[[x]] <- t.test(lista[[x]]$logb,lista[[x]]$logm)) # NO rechazo H0, el cero incluido en el intervalo.
pvalor <- vector(length = length(lista))
pvalor <- lapply(1:length(lista), function (x) pvalor[[x]] <- output[[x]]$p.value) %>% unlist() 
  # Los NaN se explican porque en la agrupación hay genes de alelos a y b que son iguales, por lo tanto no hay variancia en ningún grupo ni standar error.
  # o sea queda indefinido.
mean(pvalor<0.05, na.rm = TRUE)
summary(pvalor)

# ¿Qué proporción de genes tiene valor-p menor al 5% ?
#   d. Utilizando la función p.adjust() se pueden corregir los valores-p
# debido a que estamos realizando 2500 pruebas a la vez. ¿Qué proporción
# de genes tiene valor-p (ajustado) menos a 5% ?
mean(p.adjust(pvalor)<0.05,na.rm = TRUE)
summary(p.adjust(pvalor))
  # Aproximadamente un 0.3%. Sin contar mas de 1000 NaN
